【裁判字號】    99,台上,5863
【裁判日期】    990923
【裁判案由】    違反證券交易法
【裁判全文】
最高法院刑事判決            九十九年度台上字第五八六三號
上  訴  人  甲○○
選任辯護人  南雪貞律師
上  訴  人  乙○○
選任辯護人  柏有為律師
            藍弘仁律師
上  訴  人  丙○○
選任辯護人  許進德律師
上  訴  人  丁○○
            戊○○
上 列一 人
選任辯護人  周燦雄律師
上列上訴人等因違反證券交易法案件，不服台灣高等法院中華民
國九十八年八月七日第二審判決（九十七年度上訴字第四六００
號，起訴案號：台灣台北地方法院檢察署九十四年度偵字第八０
五七號），提起上訴，本院判決如下：
    主  文
原判決關於甲○○、乙○○、丙○○、丁○○、戊○○部分撤銷
，發回台灣高等法院。
    理  由
本件原判決認定上訴人甲○○、乙○○、丙○○、丁○○、戊○
○有其事實欄所載之犯行，因而撤銷第一審該部分之科刑判決，
改判仍依修正前刑法第五十五條牽連犯之規定，從一重論處其等
共同違反有價證券之買賣，不得有虛偽之行為之規定罪刑（戊○
○為累犯），固非無見。
惟查：(一)原判決以陳麒壬於偵查中之陳述，為認定甲○○等有
違反證券交易法犯行之部分證據（見原判決第十一頁倒數第十二
行以下）。然丙○○於第一審及原審均已爭執陳麒壬之偵查陳述
並無證據能力等情（見第一審卷一第一五四頁背面、原審卷一第
一三八頁背面、卷二第九十九頁背面），原判決理由說明丙○○
及其辯護人於原審均不爭執上開偵查筆錄之證據能力，認依刑事
訴訟法第一百五十九條之五第二項規定，上開證人之偵查筆錄應
有證據能力（見原判決第十二頁第三至五行），顯與卷內資料不
符，而有判決理由矛盾之違誤。（二）有罪之判決書，須將認定
之犯罪事實詳記於事實欄，然後於理由內逐一說明其所憑之證據
及其認定之理由，以使事實與理由兩相一致，方為合法。倘理由
內已為說明，而事實欄無此記載，則理由失其依據，其判決當然
違法；又事實認定與理由說明，不相一致，或事實、理由欄內之
記載，前後齟齬，屬判決理由矛盾之當然違背法令。本件原判決
認定：民國九十一年四月二十九日丙○○代表機電聯企業股份有
限公司（下稱機電聯公司）正式與「戊○○」簽訂股票買賣合約
書，雙方約定機電聯公司股票老股以每股新台幣（下同）五十一
元、增資股以每股二十元價格，各出讓三百萬股予戊○○，惟理
由先說明戊○○係代表群華證券投資顧問股份有限公司（下稱群
華投顧公司）與丙○○所代表機電聯公司簽約（見原判決第十四
頁倒數第十四行以下），對於股票買賣簽約主體係「戊○○」個
人或係群華投顧公司，事實之認定與理由之說明，不相適合。另
理由中又引證人丁○○於第一審證稱：「簽約時我有去機電聯公
司，是丙○○代表機電聯公司來與戊○○簽的，因戊○○財務吃
緊，所以由我完成，我以每股五十一元買，買了之後賣我會員」
云云（原判決第十二頁第十二至十五行），說明簽約對象為戊○
○，其理由之說明，前後齟齬，亦屬矛盾。（三）有關違反證券
交易法之買賣不得有虛偽之犯行，其虛偽詐術之實施需於有價證
券買賣前有此行為，甲○○於原審提出機電聯公司與荷蘭飛利浦
公司於九十年七月一日簽定採購合約書，既經原審認定為真正，
則甲○○等人於記者會上提供報導資料，內容所載接獲外商鉅額
訂單，似非無據，原判決理由雖以研發合約仍須具備相當條件，
才能執行，而甲○○最後亦未履行合約，認其自始即無履約能力
，報載內容均屬虛偽不實云云（見原判決第十頁第十四行以下）
。惟觀諸雙方合約內容，似無機電聯公司須具備何相當條件，合
約方可執行之約定（見原審卷一第四十一至六十三頁），如果屬
實，原判決認執行合約須具備相當條件，已有未合。況荷蘭飛利
浦公司係屬跨國性企業，對於機電聯公司有無履約能力，事前當
為相當調查，方會簽訂該紙合約，而機電聯公司究係欠缺何條件
而不能執行，亦未見原判決有所說明，難認適法。如該份合約無
不實，機電聯公司能順利履約，其營收、獲利是否仍與上開報載
內容相去甚遠，而屬虛偽？實有詳酌餘地。原判決未詳予調查審
認，逕為上訴人等不利之認定，亦有理由不備及證據調查未盡之
違法。（四）原判決認定上訴人等販售股票共詐得二億餘元，甲
○○及乙○○夫婦分得八千餘萬元，丙○○分得七千餘萬元，戊
○○及丁○○共分得其餘之款項及詐得出售ＶＦ公司股票所得款
，金額為數甚高，採為科刑之主要論據（見原判決第二十六頁倒
數第十行以下），惟並未說明其憑以認定其等所得金額之依據，
理由已有不備。又原判決事實及理由既均認買賣ＶＦ公司股票部
分，係丁○○個人所為，不及於戊○○，原判決卻認定戊○○亦
分得出售ＶＦ公司股票所得款，亦屬無據。另原判決既認上訴人
等係違反九十年一月十五日施行之證券交易法第一百七十一條第
一款、九十一年二月六日修正公布之證券交易法第一百七十五條
之規定，所犯上開各罪有方法結果之牽連關係，應從一重依證券
交易法第一百七十一條第一款處斷，主文亦同此諭知。惟其理由
復謂「被告行為後，刑法第五十五條後段之牽連犯規定亦經刪除
，是於新法修正施行後，被告所為之幫助納稅義務人以詐術逃漏
稅捐及填載不實會計憑證之犯行，即須分論併罰」（見原判決第
二十三頁倒數第十三以下），理由亦有瑕疵。以上，或係上訴意
旨所指摘，或為本院得依職權調查之事項，應認原判決有撤銷發
回更審之原因。原判決不另為無罪諭知部分，基於審判不可分之
原則，爰一併發回。
據上論結，應依刑事訴訟法第三百九十七條、第四百零一條，判
決如主文。
中    華    民    國  九十九  年    九    月  二十三  日
                      最高法院刑事第十一庭
                          審判長法官  石  木  欽
                                法官  洪  佳  濱
                                法官  韓  金  秀
                                法官  段  景  榕
                                法官  周  煙  平
本件正本證明與原本無異
                                      書  記  官
中    華    民    國  九十九  年    九    月   三十   日
                                                      K

司法院資訊處製作；財團法人民間司法改革基金會備份。
